【裁判字號】    97,交訴,50
【裁判日期】    971224
【裁判案由】    公共危險等
【裁判全文】
臺灣臺中地方法院刑事裁定              97年度交訴字第50號
公  訴  人  臺灣臺中地方法院檢察署檢察官
被      告  甲○○
上列被告因公共危險等案件，經檢察官提起公訴（96年度偵字第
16644號），本院裁定如下：
    主  文
本院於民國97年3月13日97年度交訴字第50號進行認罪協商之裁
定應予撤銷，並駁回檢察官就本案（即甲○○被訴肇事逃逸罪嫌
部分）所為認罪協商之聲請。
    理  由
一、按有下列情形之一者，法院不得為協商判決：(一)有刑事訴訟
    法第455條之3第2項之撤銷合意或撤回協商聲請者；(二)被告
    協商之意思非出於自由意志者；(三)協商之合意顯有不當或顯
    失公平者；(四)被告所犯之罪非同法第455條之2第1項所定得
    以聲請協商判決者；(五)法院認定之事實顯與協商合意之事實
    不符者；(六)被告有其他較重之裁判上一罪之犯罪事實者；(七)
    法院認為應諭知免刑或免訴、不受理者。又法院對於刑事訴
    訟法第455條之2第1項協商之聲請，認有刑事訴訟法第455條
    之4第1項各款所定情形之一者，應以裁定駁回之。刑事訴訟
    法第455條之4第1項、第455條之6第1項分別定有明文。
二、本案茲據檢察官以被告甲○○於民國96年4月28日涉犯駕車
    肇事逃逸罪嫌而提起公訴【檢察官起訴書記載被告所犯法條
    係刑法第185條之4部分，業經蒞庭檢察官於本院準備程序當
    庭更正為陸海空軍刑法第76條第1項第3款（即現役軍人故意
    犯刑法第185條之4之罪）】，被告於97年3月13日本院準備
    程序期日為認罪陳述，檢察官當庭為認罪協商之聲請，本院
    於同日裁定進行認罪協商程序後，固經檢察官與被告於同日
    達成協商之合意即：(一)被告處有期徒刑六月，如易科罰金，
    以新臺幣一千元折算一日；(二)緩刑二年；(三)被告應向公庫支
    付新臺幣五萬元在案。惟查：
  (一)按對於被告無審判權者，應諭知不受理之判決，刑事訴訟法
    第303條第6款定有明文。次按「現役軍人犯陸海空軍刑法或
    其特別法之罪，依本法之規定追訴審判之」；「本法稱現役
    軍人者，謂依兵役法或其他法律服現役之軍官、士官、士兵
    」；「犯罪在任職服役前，發覺在任職服役中者，依本法追
    訴審判」、「犯罪在任職服役中，發覺在離職離役後者，由
    法院審判」、「前二項規定，按行為時之身分適用法律」，
    軍事審判法第1條第1項前段、第2條、第5條第1項前段、第2
    項、第3項分別定有明文。綜核前開規定，倘係現役軍人犯
    陸海空軍刑法或其特別法之罪，而其犯罪及發覺均在任職服
    役中者，即應由軍事機關依軍事審判法之規定追訴審判，普
    通法院於此情形並無審判權（參見最高法院69年臺非字第10
    1號判例、94年度臺上字第5455號判決，均同此旨）。
  (二)次按現役軍人犯陸海空軍刑法之罪者，依陸海空軍刑法處罰
    ；現役軍人故意犯刑法第185條之4（即肇事逃逸）之罪者，
    除陸海空軍刑法另有規定外，依各該規定處罰，亦為陸海空
    軍刑法第1條、第76條第1項第3款所明定。則被告本案行為
    （即犯罪）時及發覺時，倘為現役軍人而均在任職服役中，
    因係犯陸海空軍刑法第76條第1項第3款之罪，自應由軍事機
    關依軍事審判法之規定追訴審判，普通法院即本院並無審判
    權。
  (三)又被告於95年11月22日起至96年12月29日之期間，係在陸軍
    後備906旅及聯勤五支部衛生群服役，並先後擔任傳達兵、
    護理兵（於96年12月30日退伍）等情，有被告之個人兵籍資
    料查詢結果表、南投縣後備指揮部97年6月13日後南投動字
    第097 0002133號本院函各一件附卷可按，並據被告陳明在
    卷。則被告於本案行為（即於96年4月28日）時為現役軍人
    ，堪以認定。依前所述，被告自係現役軍人犯陸海空軍刑法
    第76條第1項第3款之罪甚明。再者，被告於本案肇事逃逸行
    為後，旋因本案肇事逃逸罪嫌經警通知而於96年5月10日至
    警局製作警詢筆錄，且經檢察官偵查後於96年12月12日提起
    公訴乙節，有被告前揭警詢筆錄、警員職務報告及檢察官起
    訴書附卷可按，則被告於本案行為（即犯罪）及發覺時均在
    任職服役中，亦堪認定。
  (四)綜上所述，被告既係現役軍人犯陸海空軍刑法第76條第1項
    第3款之罪，且其犯罪及發覺時均在任職服役中，依前開說
    明，自應由軍事機關依軍事審判法之規定追訴審判，本院無
    審判權，並應諭知不受理之判決。實則，被告之前揭肇事逃
    逸罪嫌部分，縱嗣離職離役，仍應由軍事法院審理，並不因
    曾繫屬普通法院審理而有不同處理乙節，亦有國防部（軍法
    司）97年9月16日國法審判字第0970002228號覆本院函附卷
    可稽，益徵本院就被告之前揭肇事逃逸罪嫌部分無從自為實
    體審理。從而，檢察官與被告間之前開認罪協商合意，因有
    違反刑事訴訟法第455條之4第1項第7款之事由（即法院應諭
    知不受理判決者），本院不得為協商判決，爰撤銷本院於97
    年3月13日所為進行認罪協商之裁定，並駁回檢察官認罪協
    商之聲請。
  (五)至檢察官與被告達成前開協商合意後，被告依該協商合意而
    於97年5月23日支付公庫新臺幣五萬元完畢（有本院97年5月
    23日97年協字第19號自行收納款項統一收據一紙附卷可按）
    之款項，自應返還被告，附此敘明。
三、依刑事訴訟法第455條之6之規定，裁定如主文。
中    華    民    國    97    年    12    月    24    日
                  刑事第九庭    審判長法  官  施慶鴻
                                      法  官  莊秋燕
                                      法  官  何世全
以上正本證明與原本無異。
本件不得抗告
                                      書記官  童洪芳美
中    華    民    國    97    年    12    月    24    日


司法院資訊處製作；財團法人民間司法改革基金會備份。
